【裁判字號】    99,司家聲,191
【裁判日期】    990317
【裁判案由】    核定遺產管理人報酬
【裁判全文】
臺灣高雄地方法院民事裁定           99年度司家聲字第191號
聲  請  人  余景登律師即被繼承人甲○○之遺產管理人
上聲請人聲請核定遺產管理人報酬事件，本院裁定如下：
    主  文
聲請人任被繼承人甲○○（男，民國○○○年○月○日生，身分
證統一編號：Ｚ000000000號，民國九十六年一月九日
死亡）遺產管理人之報酬核定為新臺幣肆萬伍仟元。
程序費用新臺幣壹仟元由被繼承人甲○○之遺產負擔。
    理  由
一、本件聲請意旨略以：聲請人前經本院98年度財管字第12號民
    事裁定選任為被繼承人甲○○之遺產管理人。嗣依本院98年
    度司家催字第482 號民事裁定為公示催告，並於民國98年12
    月17日刊登於中華日報。查被繼承人甲○○之遺產現由鈞院
    民事執行處98年度司執字第106207號強制執行拍賣中，現值
    計新臺幣（下同）1,480,000 元，又聲請人業已申報遺產稅
    、辦理遺產管理人登記、協同處理拍賣等管理遺產行為，茲
    因被繼承人之債權人業已聲請強制執行，又無親屬會議可資
    酌定本件報酬數額，另聲請人管理本件遺產事宜已支出費用
    3,820 元，為便於拍賣終結前參與分配，狀請本院裁定本件
    遺產管理報酬等語。
二、按「遺產管理人，得請求報酬，其數額由親屬會議按其勞力
    及其與被繼承人之關係酌定之。」、「依本法之規定應開親
    屬會議時，由當事人、法定代理人或其他利害關係人召集之
    。」、「親屬會議不能召開或召開有困難時，依法應經親屬
    會議處理之事項，由有召集權人聲請法院處理之。」，民法
    第1183條、第1129條、第1132條第2 項前段分別定有明文。
三、經查：
  (一)本件被繼承人甲○○死亡後，其繼承人等均已拋棄繼承權，
    且未經親屬會議選定遺產管理人，經本院選任聲請人為被繼
    承人之遺產管理人乙節，有聲請人提出之本院98年度財管字
    第12號民事裁定暨其確定證明書各1 份附卷可稽，堪信為真
    實。準此，聲請人顯難召開親屬會議酌定其管理遺產之報酬
    ，是其本於利害關係人之地位，聲請本院酌定報酬，洵屬有
    據。
  (二)聲請人主張之前揭事實，除上述民事裁定外，另據其提出本
    院98年度司家催字第482 號民事裁定、中華日報刊登廣告證
    明單暨廣告費收據、財政部臺灣市南區國稅局財產歸屬資料
    清單、94年度及95年度綜合所得稅各類所得資料清單、全國
    贈與資料清單、財政部高雄市國稅局遺產稅免稅證明書、土
    地及建物登記謄本、本院民事執行處98年10月20日、98年10
    月27日、98年11月23日、98年12月17日99年1 月4 日99年2
    月4 日之雄院高98司執地字第106207號通知等件各1 份為證
    ，堪信為真實。本院審酌：被繼承人之遺產有上開土地及建
    物共2 筆，合計現值1,480,000 元，有上開財政部臺灣省南
    區國稅局財產歸屬資料清單及本院民事執行處99年2 月4 日
    雄院高98司執地字第106207號通知附卷可參，其債權人高雄
    市政府已向本院聲請強制執行，除此之外，即無其他債權人
    陳報債權、債務或遺贈；又聲請人業已公示催告、登報等管
    理遺產行為，後續尚有通知債權人陳報債權及強制執行程序
    等其他事項須處理，聲請人處理上開事務及後續處理所需時
    間之久暫、耗費人力之程度及各債權人受償權利之保障等一
    切情狀，認本件遺產管理人之報酬以45,000元（含已代墊費
    用）為適當，爰酌定如主文第1 項所示。
四、末按依法應由關係人（包括聲請人、相對人及其他利害關係
    人）負擔費用者，法院裁定命關係人負擔時，應一併確定其
    數額，非訟事件法第24條第1 項所明定。經核本件聲請事件
    ，應徵之程序費用為1,000 元，依非訟事件法第157 條規定
    ，應由遺產負擔，爰併予確定如主文第2 項所示，附此敘明
    。
五、依非訟事件法第157 條、第24條第1 項，裁定如主文。
六、如對本裁定抗告，須於裁定送達後10日之不變期間內，向本
    院提出抗告狀，並繳納抗告費新臺幣1,000 元。
中    華    民    國    99    年    3     月    17    日
                  家事法庭  司法事務官

司法院資訊處製作；財團法人民間司法改革基金會備份。
